【裁判字號】    97,上訴,20
【裁判日期】    970212
【裁判案由】    強盜
【裁判全文】
臺灣高等法院高雄分院刑事判決          97年度上訴字第20號
上  訴  人
即  被  告  甲○○
選任辯護人  何俊墩法律扶助律師
上列上訴人因被告強盜案件，不服臺灣高雄地方法院96年度訴字
第1533號中華民國96年10月3 日第一審判決（起訴案號：臺灣高
雄地方法院檢察署95年度偵字第33281 號），提起上訴，本院判
決如下：
     主  文
上訴駁回。
     事  實
一、甲○○於民國95年12月8 日凌晨1 時許，前往高雄縣大寮鄉
    ○○路「滿滿超商」購物，見友人蔡銘華（本院96年度上訴
    字第2546號另案審理中）駕駛車牌號碼0735-GS 號自小客車
    （車主為丙○○之母徐美枝，引擎號碼4G18J047491 ，黑色
    ，中華三菱，排汽量1,584CC ，價值約新臺幣《下同》30萬
    元，下稱上開汽車）搭載丙○○，即應蔡銘華之邀上車，蔡
    銘華駕駛上開汽車在該鄉○○道路繞行，於行經該鄉○○路
    某加油站時，蔡銘華則下車向人借用客觀上對於人之生命、
    身體具有危險性，可供兇器使用之棒球棒1 枝（未扣案）而
    攜帶上車，復於同日（8 日）凌晨3 時許駕駛上開汽車行經
    該鄉○○路101 之1 號前路旁停車，甲○○竟與蔡銘華共同
    基於攜帶凶器強盜之犯意聯絡，蔡銘華即要求丙○○下車，
    並下車踢丙○○一腳，甲○○見狀亦持前揭棒球棒毆打丙○
    ○，致丙○○不支倒地，蔡銘華即叫甲○○上車欲駕車離去
    ，此時因丙○○緊抓住副駕駛座車門，蔡銘華見狀後，當場
    以急踩油門加速後緊急煞停之方式，甩脫丙○○致其不能抗
    拒，而駛離現場予以強盜上開汽車得逞，甲○○之後則於上
    開超商附近下車離去，並於翌日上午收受蔡銘華所交付之50
    0 元。嗣經丙○○自行步行約10餘分鐘，於同日（8 日）凌
    晨3 時37分許，至該鄉○○路與林厝路路口之「中日超商」
    報案，而經警循線於同年月10日查獲蔡銘華，而據其供述於
    該鄉○○路黃昏市○○○道路旁起獲上開汽車，並循線查獲
    上情。
二、案經高雄縣政府警察局移送臺灣高雄地方法院檢察署檢察官
    偵查起訴。
     理  由
一、證據能力：
(一)、證人丙○○、徐美枝、蔡銘華等人警詢陳述，其等性質雖屬
    傳聞證據，惟上開警詢筆錄內容，業經本院審理時予以提示
    並告以要旨，且經檢察官及被告表示意見，當事人或辯護人
    已知上述筆錄乃傳聞證據，且均未於言詞辯論終結前對該等
    筆錄內容異議，且本院審酌上開筆錄作成時，較無人情施壓
    或干擾，亦無不當取供之情形，認為以之作為本案之證據亦
    屬適當，依刑事訴訟法第159 條之5 第1 項規定，均得為證
    據。
(二)、證人即共同被告蔡銘華、證人丙○○於偵查中經具結之陳述
    ，均未曾提及檢察官在偵查時有不法取供之情形，且亦無證
    據足以證明證人上開陳述有顯不可信之情況，被告及其辯護
    人於原審、本院復未再聲請詰問證人蔡銘華，另證人丙○○
    於原審復已到庭接受詰問，均可認定業已保障被告詰問權，
    依刑事訴訟法第159 條之1 第2 項規定，自得為證據。
(三)、卷附之高雄縣政府警察局林園分局大寮派出所之報案三聯單
    影本，贓物認領保管單，固均屬書面之傳聞證據，然檢察官
    、被告、辯護人已於本院審理調查上開證據時，就此證據能
    力均表示無意見，且本院認為以之作為本件論証之證據，均
    與待證事實具有關聯性，作為本案之證據亦屬適當，依刑事
    訴訟法第159 條之5 第1 項規定，自得為證據。
二、訊據上訴人即被告甲○○固供認有於上開時、地，持上述棒
    球棒毆打證人丙○○，隨即與蔡銘華同車駛離現場等情，然
    否認上開共同強盜犯行，辯稱：伊當時不知蔡銘華要強盜上
    開汽車，亦不知車子原係丙○○所駕駛，以為是蔡銘華向人
    借的，當時伊以為蔡銘華與丙○○在打架，伊才出手幫其友
    蔡銘華云云。然查：
(一)、上開事實，業據被害人即證人丙○○於警詢、偵查及原審指
    證明確，又上開汽車係2003年份，中華三菱，排汽量1,584C
    C ，價值約30萬元，為丙○○之母徐美枝所有且據其領回一
    節，亦經證人徐美枝於警詢陳述在卷（見警一卷第4-5 頁）
    ，並有卷附之高雄縣政府警察局林園分局大寮派出所之報案
    三聯單影本、贓物認領保管單足佐（見警一卷第6 、40頁）
    。
(二)、證人即共同正犯蔡銘華於95年12月21日警詢業已陳明被告有
    與其共同參與犯強盜上開汽車；之後並將汽車棄置於該鄉○
    ○路黃昏市○○○道路旁等情（見警一卷第29、31頁），嗣
    於偵查中亦具結證稱：「看到丙○○酒醉，我就開車載他，
    到高雄縣大寮鄉○○路的超商找甲○○上車，我們3 人即一
    起開車上路，開到一半時，我騙丙○○說我快開到了，換你
    開，在他下車要換位置時就將他的車子開走，丙○○見狀就
    趕緊去開副駕駛座車門，我就將車門關起來並將車開走」等
    語明確（見偵卷第28頁），而被告於警詢、偵查、原審就伊
    與蔡銘華共同強盜上開汽車得逞，事後伊分得500 元之事實
    ，業已自白認罪不諱（見警一卷第11頁，偵卷第2-3 、12-1
    3 頁，原審卷第56頁、第218 頁），則證人蔡銘華於偵查中
    所稱「伊只跟被告說有事情而已；被告不知接下來會去搶」
    （見偵卷第29頁）等語，顯與事實不符，自屬迴護被告之詞
    ，不足採為有利於被告之認定。
(三)、綜上所述，被告甲○○於本院所辯上情，純屬卸責之詞，不
    足憑信。本件事證明確，被告上開共同攜帶凶器強盜犯行，
    足以認定。
三、按所謂兇器，其種類並無限制，凡客觀上足對人之生命、身
    體、安全構成威脅，具有危險性之兇器均屬之（最高法院79
    年臺上字第5253號判例參照），而棒球棒為質地堅硬之物，
    依社會一般觀念，如持以揮打足以對人之生命、身體安全構
    成威脅，在客觀上顯然具有危險性，自屬刑法第321 條第1
    項第3 款之兇器，故核被告所為上情，係犯刑法第330 條第
    1 項攜帶兇器強盜罪。被告與蔡銘華間就上開加重強盜犯行
    ，有犯意聯絡及行為分擔，為共同正犯。至於證人丙○○所
    指稱其因被告及蔡銘華上開共同強盜行為，而受有頭部、手
    腳及身體多處之傷部分，係屬被告及蔡銘華共同實施強盜犯
    行之同一時、地，所為之強暴行為當然結果，尚難證明被告
    另有基於傷害犯意，自不再論以傷害罪（最高法院91年度台
    上字第1441號判決要旨參照），附此敘明。
四、原判決關於此部分認被告罪證明確，因而適用刑法第28條、
    第330 條第1 項等規定，並審酌被告正值青年，不思依循正
    軌賺取財物，竟與蔡銘華持球棒強盜他人財物，對社會治安
    造成嚴重之影響，實應嚴懲，惟考量被告犯後之態度及其行
    為時剛滿18歲，思慮容有未周，及其犯罪之手段、目的、動
    機、所受教育程度等其他一切情狀，量處有期徒刑7 年2 月
    。其認事用法，核無不合，量刑亦屬允當。被告上訴意旨仍
    執前詞否認犯罪，指摘原判決不當，為無理由，應予駁回。
五、原判決關於被告被訴其他2 件強盜犯行（被害人丁○○、乙
    ○○）部分，業經原審判決無罪確定，自不另論列，附此敘
    明。
據上論斷，應依刑事訴訟法第368條，判決如主文。
本案經檢察官方娜蓉到庭執行職務。
中    華    民    國    97    年    2     月    12    日
               刑事第一庭   審判長法  官  郭雅美
                                  法  官  莊崑山
                                  法  官  張意聰
以上正本證明與原本無異。
如不服本判決應於收受本判決後10日內向本院提出上訴書狀，其
未敘述上訴理由者，並得於提起上訴後10日內向本院補提理由書
狀（均須按他造當事人之人數附繕本）「切勿逕送上級法院」。
中    華    民    國    97    年    2     月    12    日
                                  書記官  陳金
附錄本判決論罪科刑法條：
刑法第330條第1項
犯強盜罪而有第321 條第1 項各款情形之一者，處7 年以上有期
徒刑。


司法院資訊處製作；財團法人民間司法改革基金會備份。
